【裁判字號】    90,台上,4133
【裁判日期】    900705
【裁判案由】    殺人
【裁判全文】
最高法院刑事判決                                九十年度台上字第四一三三號
    上  訴  人  甲○○
右上訴人因殺人案件，不服台灣高等法院台南分院中華民國九十年三月八日第二審判
決（八十九年度上重訴字第九一○號，起訴案號：台灣嘉義地方法院檢察署八十七年
度偵緝字第八號），提起上訴，本院判決如左：
    主  文
原判決撤銷，發回台灣高等法院台南分院。
    理  由
本件原判決維持第一審依牽連犯、連續犯之規定，就所犯刑法第二百七十一條第一項
、第二項之殺人罪、殺人未遂罪，修正前槍彈藥刀械管制條例第七條第四項持有手
槍罪，刑法第一百八十七條持有可供軍用子彈罪、刑法第三百零二條第一項剝奪人之
行動自由罪，從一重論處上訴人甲○○共同連續殺人罪刑之判決，駁回上訴人在第二
審之上訴，固非無見。
惟按共同正犯應對其他共同正犯所實施之行為負其全部責任者，以就其行為有犯意之
聯絡為限，若他共犯所實施之行為，超越原計劃之範圍，而為其所難預見者，則僅應
就其所知之程度，令負責任，未可概以共同正犯論（本院五十年台上字第一○六○號
判例意旨參照）。經查上訴人自始即否認與另案審理之被告林宜志、李俊孝、許世忠
等人有任何殺人犯意聯絡，且本件實施殺人行為之林宜志業經緝獲，則就林宜志究係
臨時起意殺人，抑或自始即與上訴人有殺人之犯意聯絡，允宜提訊林宜志詳加調查。
又本案原審判決前，另案審理之共犯盧嘉文、戴嘉豪部分，甫經原審法院提訊林宜志
調查後，綜合其他證據，認本件殺人部分係林宜志臨時起意之行為（詳見八十九年十
一月六日原審法院八十九年度上重更(二)字第四一七號判決，該案上訴本院後，經本院
撤銷該判決，其中關於盧嘉文、戴嘉豪共同未經許可無故持有手槍部分，發回更審，
見本院九十年三月十五日九十年度台上字第一五八一號判決），原審法院就單一事實
之案件，前後判決關於殺人之共犯部分，所認定之事實兩相歧異，亦不足以昭折服，
實情若何，自應再加調查，俾發現真實。另原判決事實欄記載：「……甲○○、李俊
孝、林宜志、許世忠、戴嘉豪、盧嘉文等六人乃共乘戴嘉豪所有之ＵＲ－八五二八號
克萊斯勒白色自小客車，趨車至蕭銘進所開設之……中庄花店尋釁……」，似認六名
被告共乘一部車前往，然原判決理由一(三)則引據被害人鄭錦坤警訊之指述稱：「……
有兩台車下來六個人……」（見原審判決第十五頁），稍有不同，亦應辨明。上訴意
旨指摘原判決不當，尚非全無理由，應認有撤銷發回更審之原因。
據上論結，應依刑事訴訟法第三百九十七條、第四百零一條，判決如主文。
中      華      民      國     九十     年      七      月      五      日
                              最高法院刑事第九庭
                                  審判長法官  莊  登  照
                                        法官  洪  明  輝
                                        法官  黃  一  鑫
                                        法官  魏  新  和
                                        法官  林  秀  夫
      右正本證明與原本無異
                                              書  記  官
中      華      民      國     九十     年      七      月     十一     日


司法院資訊處製作；財團法人民間司法改革基金會備份。
